【裁判字號】    96,易,748
【裁判日期】    970528
【裁判案由】    詐欺
【裁判全文】
臺灣屏東地方法院刑事判決               96年度易字第748號
公  訴  人  臺灣屏東地方法院檢察署檢察官
被      告  戊○○
以上被告因詐欺案件，經檢察官提起公訴（95年度偵字第3699號
），本院判決如下：
    主  文
戊○○幫助連續意圖為自己不法之所有，以詐術使人將本人之物
交付，處有期徒刑壹年，減為有期徒刑陸月，如易科罰金，以銀
元佰元即新臺幣玖佰元折算壹日。
    事  實
一、戊○○有預見金融帳戶之存摺、提款卡及密碼如交給他人使
    用，卻未闡明正當用途者，極易被利用作為他人之犯罪工具
    ，使犯罪更難查緝，竟不顧他人可能遭受財產上損害之危險
    ，而基於縱令其金融帳戶被利用作為遂行詐欺取財犯罪使用
    ，亦不違背其本意之幫助詐欺取財犯意，將其申請供己使用
    之里港郵局帳號00000000000000號帳戶，先於民國95年2 月
    26日以卡片提款方式，提領剩新臺幣（下同）278 元，再於
    95年2 月26日至同年5 月22日間之某時，在不詳地點，以不
    詳代價，將上開帳戶之存摺、提款卡及密碼，交付一名不詳
    之成年人供其使用。而該不詳之成年人取得戊○○上開帳戶
    之存摺、提款卡及密碼後，復意圖為自己不法所有，基於詐
    欺取財之概括犯意，行為如下：
    (一)於95年5 月下旬某日起，在雅虎奇摩拍賣網站上，虛設名
      為「佩佩的代購天堂」之賣家（帳號sharony 0105），佯
      稱有其拍賣網頁上之商品可標售，致上網瀏覽之己○○陷
      於錯誤，遂向其標購洋裝2 件，並於得標後之同年月23日
      某時，匯款2,641 元至戊○○上開帳戶內。嗣己○○察覺
      受騙，但自認損失不多，並未報警，經本院依職權指揮高
      雄市政府警察局三民第二分局派員查訪，始悉上情。
    (二)以同一手法，致上網瀏覽之甲○○陷於錯誤，遂向其標購
      衣服，並於得標後之同年月23日某時，匯款2,140 元至戊○○上開帳戶內。嗣甲○○察覺受騙，但自認損失不多，
      並未報警，經本院依職權指揮臺北市政府警察局士林分局
      派員查訪，始悉上情。
    (三)以同一手法，致上網瀏覽之丁○○陷於錯誤，遂向其標購
      睡衣3 件，並於得標後之同年月23日某時，匯款2,088 元
      至戊○○上開帳戶內。嗣丁○○察覺受騙，但自認損失不
      多，並未報警，經本院依職權指揮桃園縣政府警察局大園
      分局派員查訪，始悉上情。
    (四)以同一手法，致上網瀏覽之丙○○陷於錯誤，遂向其標購
      商品，並於得標後之同年月24日某時，匯款4,516 元至戊○○上開帳戶內。嗣丙○○察覺受騙，但自認損失不多，
      並未報警，經本院依職權指揮雲林縣警察局斗六分局派員
      查訪，始悉上情。
    (五)以同一手法，致上網瀏覽之辛○○陷於錯誤，遂向其標購
      商品，並於得標後之同年月24日某時，匯款3,330 元至戊○○上開帳戶內。嗣辛○○察覺受騙，但自認損失不多，
      並未報警，經本院依職權指揮臺北縣政府警察局新店分局
      派員查訪，始悉上情。
    (六)以同一手法，致上網瀏覽之庚○○陷於錯誤，遂向其標購
      衣服，並於得標後之同年月25日下午2 時37分許，匯款
      12,521元至戊○○上開帳戶內。嗣庚○○察覺受騙，曾經
      報警，經本院依職權指揮臺北縣政府警察局蘆洲分局派員
      查訪，始悉上情。
    (七)以同一手法，致上網瀏覽之乙○○陷於錯誤，遂向其標購
      睡衣「維多莉亞的秘密」，並於得標後之同年月25日某時
      ，匯款6,889 元至戊○○上開帳戶內。嗣乙○○察覺受騙
      ，但自認損失不多，並未報警，經本院依職權指揮臺中市
      警察局第二分局派員查訪，始悉上情。
    (八)以同一手法，致上網瀏覽之壬○○陷於錯誤，遂向其標購
      商品，並於得標後之同年月26日下午1 時52分許，匯款
      6,937 元至戊○○上開帳戶內。嗣壬○○察覺受騙，曾經
      報警，經本院依職權指揮臺北縣政府警察局中和分局派員
      查訪，始悉上情。
    (九)以同一手法，致95年5 月22日上午11時35分許上網瀏覽之
      癸○○陷於錯誤，遂向其標購美國維多莉亞原廠正品睡衣
      3 件，並於得標後之同年月26日中午12時42分許，匯款
      1,789 元至戊○○上開帳戶內。嗣癸○○察覺有異，旋於
      同年6 月2 日報警處理，將戊○○上開帳戶列為警示帳戶
      後，戊○○方於同年6 月5 日上午11時15分許，報警遺失
      該帳戶之存摺，並於同年6 月14日上午10時30分許，前往
      里港郵局欲申請補發時，因係警示帳戶，郵局人員即報警
      當場查獲戊○○。
二、案經屏東縣警察局里港分局報告臺灣屏東地方法院檢察署檢
    察官偵查起訴。
    理  由
一、按被告以外之人於審判外之陳述，經當事人於審判程序同意
    作為證據，法院審酌該言詞陳述或書面陳述作成時之情況，
    認為適當者，亦得為證據；當事人、代理人或辯護人於法院
    調查證據時，知有第159 條第1 項不得為證據之情形，而未
    於言詞辯論終結前聲明異議者，視為有前項之同意，刑事訴
    訟法第159 條之5 定有明文。檢察官提出證人即機車行老闆
    陳崑海於檢察事務官詢問中之陳述、證人即被害人癸○○於
    警詢中之陳述、法務部調查局測謊報告書及所附資料、被告
    戊○○上開郵局帳戶之基本資料及客戶歷史交易清單等作為
    證據，雖屬傳聞證據，但經被告表示無意見，依法視為同意
    作為證據（見本院卷第11頁）；本院依職權調查部分其他匯
    款人己○○、甲○○、丁○○、丙○○、辛○○、庚○○、
    乙○○、壬○○之警詢筆錄，亦屬傳聞證據，但經檢察官同
    意有證據能力，且經被告表示無意見，即視為同意作為證據
    （見本院卷第283 頁），本院審酌上開證據資料製作時之情
    況，尚無違法不當及證明力明顯過低之瑕疵，認為以之作為
    證據應屬適當，依首開說明，均有證據能力。
二、訊據被告戊○○固坦承有申請使用上開郵局帳戶，自行保管
    存摺及提款卡之事實，並對於被害人己○○、甲○○、丁○○、丙○○、辛○○、庚○○、乙○○、壬○○、癸○○受
    詐欺而匯款至其帳戶之事實不爭執，惟矢口否認有何幫助詐
    欺犯行，辯稱：該帳戶之存摺、提款卡平常都放在機車坐墊
    下置物箱內，密碼寫在存摺上，無意間失竊云云。經查：
    (一)證人即被害人己○○、甲○○、丁○○、丙○○、辛○○
      、庚○○、乙○○、壬○○、癸○○各自於警詢中指證其
      受詐欺之情節歷歷（見本院卷第274 ～275 、246 、277
      、231 ～233 、248 ～250 、258 ～259 、226 ～227 、
      237 ～238 頁、警卷第3 ～5 頁），並有被告上開郵局帳
      戶之基本資料及客戶歷史交易清單各1 份（見偵卷第15～
      17頁）附卷可稽，足認被告上開郵局帳戶確實成為他人詐
      欺取財之犯罪工具，此為被告所是認。
    (二)被告雖辯稱存摺及提款卡失竊云云，然被告於警詢中供稱
      ：約95年3 月15日發現失竊云云（見警卷第8 頁），果真
      如此，理應立即向郵局掛失並報警處理，被告卻遲至95年
      6 月5 日，甫遭列為警示帳戶後，始報警遺失，有「遺失
      案件報案証明申請書」1 紙附卷可查（見警卷第20頁）。
      細究之，發現失竊之際，卻未掛失或報警，已與常情有違
      ；若其生性粗疏或智識不足而未予掛失或報警，於遭列為
      警示帳戶之際，反悉報警遺失，亦與事理不合。被告亦應
      自知上述不合理，第一次偵訊中即改稱：95年6 月5 日始
      發現失竊云云（見偵卷第6 頁），可見所辯前後矛盾。
    (三)被告於第二次偵訊中復稱：放置存摺及提款卡之機車置物
      箱有上鎖，但發現被人撬開破壞，鎖頭不能打開，立刻去
      某機車行修理云云（見偵卷第33頁）。第三次偵訊中，檢
      察官命檢察事務官隨同被告至該機車行指認修理機車之人
      即證人陳崑海，並勘驗被告之機車，有照片5 張附卷可據
      （見偵卷第44～46頁），經證人陳崑海於檢察事務官詢問
      中證述：被告之機車來更換過機油，不曾來換過鎖頭等語
      明確（見偵卷第119 頁）。被告於第四次偵訊中即承認：
      不確定其機車置物箱鎖頭是否被破壞，確實沒有修理過，
      上次是因為緊張亂說話等語（見偵卷第126 頁），顯其供
      詞反覆矛盾，無可採信。
    (四)被告於第五次偵訊中表示願意接受測謊，經測謊結果，認
      其對「被告未將郵局存摺賣給他人」之反應係有說謊，亦
      有法務部調查局測謊報告書及所附資料在卷可佐（見偵卷
      第142～150頁），與本院之判斷基本相同。
    (五)金融帳戶存摺及提款卡攸關個人信用及財產，應屬重要之
      物，將存摺及提款卡平常放在機車置物箱內保管、將密碼
      寫在存摺上，均非常人所為，被告於審理中亦稱：沒聽過
      有別人這樣做等語（見本院卷第34頁背面），況且被告尚
      稱：除上開郵局帳戶外，另有2 個金融帳戶存摺及提款卡
      放在一起，同時失竊云云（見本院卷第34頁背面）。此外
      ，被告於偵訊中稱：其郵局帳戶都是用提款卡提領等語（
      見偵卷第34頁），顯無必要將存摺一併放在機車上，益見
      其置辯情詞違背經驗法則，自難採信。
    (六)前揭客戶歷史交易清單顯示，被告於95年2 月26日以卡片
      提款方式，提領剩278 元後，該帳戶有一段時間未使用，
      於同年5 月22日起，陸續出現多筆匯入款，旋即提領一空
      之不正常情狀，堪以認定該帳戶自95年2 月26日至同年5
      月22日間之某時，已由他人取得上開帳戶存摺、提款卡及
      密碼之事實。
    (七)被告申請上開郵局帳戶原供己使用，該存摺及提款卡係其
      支配管領之物，茍排除被告失竊或其他非自願性落入他人
      手中之可能性，自係被告同意交付他人使用。由於該他人
      自行申請金融帳戶，只要憑真實身分證明文件，毋須費用
      ，可隨到隨辦，並無任何困難，因此使用被告帳戶之目的
      ，無非係躲避查緝而隱匿自己真實身分，必有不法用途，
      且近年來，利用人頭帳戶詐欺之案件屢見不鮮，經政府、
      媒體廣為宣導，已成為社會基本常識，衡情被告自有預見
      其帳戶交付他人極可能非用於正途，且該他人詐欺犯罪之
      發生不違背其本意，縱不知法律制裁之嚴重性，仍不影響
      其幫助故意之成立。
    (八)綜上所述，事證明確，被告所辯顯係卸責之詞，殊不足採
      ，其犯行堪以認定，應予依法論科。
三、被告所幫助之不詳成年人行為後，94年1 月7 日修正、同年
    2 月2 日公布之刑法修正條文（下稱新法），業於95年7 月
    1 日施行，新法第2 條第1 項之規定，係規範行為後法律變
    更所生新舊法律比較適用之準據法，於新法施行後，應適用
    新法第2 條第1 項之規定，為「從舊從輕」之比較；比較時
    應就罪刑有關之共犯、未遂犯、想像競合犯、牽連犯、連續
    犯、結合犯，以及累犯加重、自首減輕暨其他法定加減原因
    （如身分加減）與加減例等一切情形，綜其全部罪刑之結果
    而為比較（最高法院95年度第8 次刑事庭會議決議參照）。
    但此之所謂不能割裂適用，係指與罪刑有關之本刑而言，不
    包括易刑處分，事關刑罰執行之易刑處分仍應分別適用最有
    利於行為人之法律。易言之，倘所處之主刑同時有徒刑、拘
    役易科罰金、罰金易服勞役之情形時，關於易科罰金、易服
    勞役部分應分別為新舊法有利不利之比較，依刑法第2 條第
    1 項從舊從輕原則定其易刑之折算標準（最高法院96年度台
    非字第58號判決參照）。至刑法第30條有關幫助犯之規定，
    為純文字修正，非屬法律變更，應逕適用新法（最高法院95
    年度第21次刑事庭會議決議參照）。準此以言：
    (一)法定刑有罰金部分，依修正前刑法第33條第5 款、罰金罰
      鍰提高標準條例第1 條前段規定，罰金為銀元10元（即新
      臺幣30元）以上；相較於新法第33條第5 款規定，罰金為
      新臺幣1 千元以上，以百元計算之，提高罰金下限，新法
      對被告未較有利。
    (二)修正前刑法第56條將多次犯行以一罪論之連續犯規定，於
      新法已刪除，原屬連續犯之數行為，須分論併罰，新法對
      被告未較有利。
    (三)易科罰金之折算標準，依修正前刑法第41條第1 項前段、
      修正前罰金罰鍰提高標準條例第2 條規定，以銀元100 元
      以上300 元以下（即新臺幣300 元以上900 元以下）折算
      1 日；相較於新法第41條第1 項前段規定，以新臺幣1 千
      元、2 千元或3 千元折算1 日，新法對被告未較有利。
    (四)綜上，無論本刑或易刑處分，新法對被告皆未較有利，均
      應依從舊原則，適用行為時法。
四、按刑法上之幫助犯，以正犯已經犯罪為構成要件，故幫助犯
    無獨立性，如無他人犯罪行為之存在，幫助犯即無由成立，
    最高法院60年台上字第2159號判例闡述甚明。被告以幫助詐
    欺取財之不確定故意，參與詐欺取財罪構成要件以外之行為
    ，核係犯刑法第339 條第1 項詐欺取財罪之幫助犯，惡性相
    對較輕，依同法第30條第2 項規定，按正犯之刑減輕之。其
    所幫助之正犯如事實欄所載之犯行，時間緊接，方法相同，
    觸犯構成要件相同之罪名，顯係基於概括犯意反覆為之，為
    連續犯，應依修正前刑法第56條之規定，以一罪論，並加重
    其刑。爰審酌被告輕率將個人金融帳戶交付他人使用，幫助
    不法之徒藉此輕易詐取財物，助長詐欺歪風盛行，使檢警難
    以追查緝捕，紊亂金融交易秩序，破壞社會治安及人際信賴
    關係，造成多位被害人蒙受損失，又飾詞狡辯，犯後態度不
    佳，所浪費司法資源甚多，惟念其尚無犯罪前科，有臺灣高
    等法院被告前案紀錄表附卷可參，且個別被害人之財產損失
    非鉅等一切情狀，量處如主文所示之刑，以示懲儆。又中華
    民國96年罪犯減刑條例業於96年7 月4 日公布，自同年7 月
    16日施行，被告所犯本案之罪，犯罪時間從屬於正犯，均係
    在96年4 月24日以前，經核尚無該條例第3 條所列不予減刑
    之情形（所犯雖屬該條例第3 條第1 項第15款之罪，然本院
    宣告刑未逾有期徒刑1 年6 月），應依同條例第2 條第1 項
    第3 款規定，減其刑期二分之一，再諭知易科罰金之折算標
    準。
據上論斷，應依刑事訴訟法第299 條第1 項前段，刑法第2 條第
1 項前段、第30條、第339 條第1 項，修正前刑法第56條、第41
條第1 項前段，刑法施行法第1 條之1 ，中華民國96年罪犯減刑
條例第2 條第1 項第3 款、第7 條、第9 條，修正前罰金罰鍰提
高標準條例第2 條規定，現行法規所定貨幣單位折算新臺幣條例
第2 條，判決如主文。
本案經檢察官李賜隆到庭執行職務
中    華    民    國    97    年    5     月    28    日
                  刑事第四庭    審判長法  官  莊鎮遠
                                      法  官  王以齊
                                      法  官  蔡嘉裕
以上正本證明與原本無異。
如不服本判決，應於收受本判決送達後10日內，向本院提出上訴
書狀（應敘述具體理由並附繕本），其未敘述上訴理由者，至遲
應於上訴期間屆滿後20日內，向本院補提理由書狀，切勿逕送上
級法院。
中    華    民    國    97    年    5     月    28    日
                                書記官  許倬維
附錄論罪科刑法條：
刑法第339條第1項
意圖為自己或第三人不法之所有，以詐術使人將本人或第三人之
物交付者，處5年以下有期徒刑、拘役或科或併科1千元以下罰金
。
刑法第30條
幫助他人實行犯罪行為者，為幫助犯。雖他人不知幫助之情者，
亦同。
幫助犯之處罰，得按正犯之刑減輕之。


司法院資訊處製作；財團法人民間司法改革基金會備份。
